臺灣南投地方法院刑事判決　
109年度易字第214號
公  訴  人  臺灣南投地方檢察署檢察官 
被      告  趙嘉培




上列被告因賭博案件，經檢察官提起公訴（109年度偵字第600號
），本院判決如下：
    主    文
趙嘉培幫助犯賭博罪，處罰金新臺幣伍仟元，如易服勞役，以新
臺幣壹仟元折算壹日。 
    犯罪事實
一、趙嘉培基於幫助賭博之接續犯意，自民國108年7月26日起至
    同年11月28日止，接獲真實姓名年籍不詳、Line名稱為「家
    弘」、陳俊宏、黃威達以不詳方式之LINE通訊軟體傳送之簽
    賭資料後，以不詳門號之行動電話或在不詳地點當面將「家
    弘」、陳俊宏、黃威達之簽賭資料轉送予真實姓名年籍不詳
    之上游組頭「陳文雄」下注，以協助「家弘」、陳俊宏、黃
    威達向陳文雄簽賭六合彩。「家弘」、陳俊宏、黃威達之賭
    博方式係利用香港六合彩開獎之號碼對獎，由「家弘」、陳
    俊宏、黃威達以賭金新臺幣（下同）50元或100元，自數字1
    號至49號間，任選號碼組合為1注，而與每週二、四、六晚
    間所開獎之香港六合彩開獎號碼核對，經由趙嘉培向陳文雄
    簽賭，如簽中「2星」（即簽中2個號碼）者，每注可得簽注
    金額不詳倍數之彩金，簽中「3星」（即簽中3個號碼）者，
    每注可得簽注金額不詳倍數之彩金，如未簽中，則所簽注之
    賭金歸陳文雄所有，以此方式協助「家弘」、陳俊宏、黃威
    達與陳文雄賭博財物。嗣經員警於109年1月16日18時許，持
    本院搜索票至趙嘉培位於南投縣○○鄉○○路0段00號住處搜索
    ，始悉上情。
二、案經南投縣政府警察局集集分局報告臺灣南投地方法院檢察
    署檢察官偵查起訴。
    理    由
壹、有罪部分： 
一、證據能力：
 ㈠以下引用被告趙嘉培以外之人於審判外所為陳述之供述證據，
   迄本院言詞辯論終結前，檢察官、被告就該等證據之證據能
   力均未聲明異議（見本院卷第99、127頁），本院審酌該等證
   據製作時之情況，並無違法不當或證明力明顯過低之瑕疵，
   以之作為證據應屬適當，依刑事訴訟法第159條之5第2項之規
   定，認為均得作為證據。
 ㈡其餘認定本案犯罪事實之非供述證據，並無證據證明係實施刑
   事訴訟程序之公務員違背法定程序所取得，均得作為證據。
二、認定犯罪事實所憑之證據及理由：　
 ㈠上揭犯罪事實業據被告於審理時坦承不諱（見本院卷第129頁
   ）；並有南投縣政府警察局集集分局水里分駐所109年1月16
   日職務報告書1份、Line通訊軟體對話截圖14張（見警卷第4
   、18至24頁）、南投縣政府警察局集集分局水里分駐所109年
   2月19日職務報告書1份、照片2張（見偵卷第8、37頁）等件
   附卷可稽，足認被告之自白與事實相符，堪得採信。
 ㈡本案事證明確，被告犯行洵堪認定，應依法論罪科刑。
三、論罪科刑之理由： 
 ㈠ 按行為後法律有變更者，適用行為時之法律。但行為後之法
   律有利於行為人者，適用最有利於行為人之法律。刑法第2條
   第1項定有明文。惟若新、舊法之條文內容雖有所修正，然其
   修正內容與罪刑無關，僅為文字、文義之修正、條次之移列
   ，或將原有實務見解及法理明文化等無關有利或不利於行為
   人之情形，則非屬上揭所稱之法律有變更，亦不生新舊法比
   較之問題，而應依一般法律適用原則，逕行適用裁判時法（
   最高法院107年度台上字第4438號判決要旨參照）。本案被告
   行為後，刑法第266條第1項先後於108年12月25日修正公布施
   行、並自同年月27日起生效，111年1月12日修正公布施行、
   並自同年月14日起生效。108年12月25日修正前規定「在公共
   場所或公眾得出入之場所賭博財物者，處1千元以下罰金。但
   以供人暫時娛樂之物為賭者，不在此限。」；108年12月25日
   修正後規定（即111年1月12日修正前規定）「在公共場所或
   公眾得出入之場所賭博財物者，處3萬元以下罰金。但以供人
   暫時娛樂之物為賭者，不在此限。」；111年1月12日修正後
   規定「在公共場所或公眾得出入之場所賭博財物者，處5萬元
   以下罰金。」（修正前刑法第266條第1項後段規定移列於同
   條第3項，並增列第2項規定「以電信設備、電子通訊、網際
   網路或其他相類之方法賭博財物者，亦同。」）108年12月25
   日之修正僅係將罰金數額調整換算後予以明定，自無新舊法
   比較之問題；111年1月12日之修正則有涉及構成要件及科刑
   規範之變更，是有新舊法比較之必要，而經比較結果，111年
   1月12日修正後之規定並未較有利於被告，本案被告幫助賭博
   財物部分自應適用111年1月12日修正前刑法第266條第1項之
   規定。
 ㈡核被告代賭客「家弘」、陳俊宏、黃威達向陳文雄簽注行為，
   係犯刑法第30條第1項前段、修正前刑法第266條第1 項前段
   之幫助賭博罪。又現行刑法關於正犯、從犯之區別，係以其
   主觀之犯意及客觀之犯行為標準，凡以自己犯罪之意思而參
   與犯罪，無論其所參與者是否犯罪構成要件之行為，皆為正
   犯；其以幫助他人犯罪之意思而參與犯罪，其所參與者，苟
   係犯罪構成要件之行為，亦為正犯，必以幫助他人犯罪之意
   思而參與犯罪，其所參與者又為犯罪構成要件以外之行為，
   始為從犯（最高法院108年度台上字第1394號判決意旨參照）
   。再按刑法上之共同正犯，以有意思之聯絡及行為之分擔為
   要件，若於他人之犯罪，既無聯絡之意思，又無分擔實施之
   行為，即不得以共犯論（最高法院99年度台上字第2914號判
   決意旨參照）。查被告於警詢中自陳：（經員警提示被告與
   黃威達、陳俊宏之Line通訊軟體對話紀錄）那是我朋友黃威
   達、陳俊宏請我幫他下注六合彩；（經員警提示被告與「家
   弘」之Line通訊軟體對話紀錄）那是我要跟我朋友「家弘」
   一起下注六合彩；因為大家泡茶聊天會討論六合彩，那些都
   是我朋友說要我幫他們下注或是要一起公家簽注的號碼，都
   是來我家泡茶聊天後他們才傳Line通訊軟體請我幫他們下注
   ；是跟一名叫「陳文雄」的下注，年籍資料我不知道，那時
   候都是用行動電話跟他下注，有遇到他直接當面跟他簽注等
   語（見警卷第8至10頁、偵卷第11頁），被告固然除了稱幫助
   其朋友黃威達等人簽賭外，雖亦有提及其一起下注等詞，惟
   查，卷內僅有賭客「家弘」、陳俊宏、黃威達以LINE通訊軟
   體傳送簽賭訊息與被告之LINE通訊軟體訊息截圖14張（見警
   卷第18至24頁），上開對話訊息內並無被告下注簽賭之證據
   資料，且被告接獲賭客「家弘」、陳俊宏、黃威達之簽賭訊
   息後，僅應允「好」等詞（見警卷第19、20頁），準此，顯
   難認被告有下注簽賭之賭博犯行，或與「家弘」、陳俊宏、
   黃威達間就渠等賭博犯行有何共同犯意之聯絡及行為之分擔
   ，是本於罪疑惟輕之原則，自僅能認定被告係以幫助之意思
   ，為上開犯罪構成要件以外之行為，應僅係幫助犯，公訴意
   旨雖認被告應論以賭博罪之正犯，然本件既乏積極事證可資
   推認被告有為本案賭博犯行之構成要件行為，自不得率爾為
   不利於被告之認定而遽以正犯論擬，又正犯與幫助犯、既遂
   犯與未遂犯，犯罪之態樣或結果雖有不同，惟其基本事實均
   相同，爰不生變更起訴法條之問題（最高法院97年度台上字
   第202號判決意旨參照），是此部分本院尚無庸變更起訴法條
   ，併予敘明。
 ㈢被告自108年7月26日起至同年11月28日止，協助「家弘」、陳
   俊宏、黃威達將簽賭資料轉送予「陳文雄」簽賭六合彩，其
   各行為間獨立性極為薄弱，不過係接續完成整個犯罪，依一
   般社會通念，在時間差距上，難以強行分開，應視為數個舉
   動之接續施行，以包括之一行為評價為合理，而屬接續犯（
   最高法院86年度台上字第3295號判例意旨參照）。
 ㈣被告僅係幫助他人實行賭博罪，為幫助犯，爰依刑法第30條第
   2 項之規定，按賭博罪正犯之刑予以減輕。
 ㈤爰審酌被告幫助他人簽賭，助長賭風及社會僥倖心理，使人易
   趨於遊惰，養成不良習慣，對社會風氣有極為不良之影響，
   惟念及其於本院審理中已坦承犯行，及無證據證明其因此獲
   有暴利，兼衡其犯罪之動機、目的、情節輕微、危害，及其
   自述國中畢業之智識程度，目前做工、經濟狀況勉持、須扶
   養同住之太太小孩之生活經濟狀況等一切情狀，暨被告之品
   行（無前案紀錄），有臺灣高等法院被告前案紀錄表1份附卷
   可查，量處如主文所示之刑，併諭知易服勞役之折算標準。
 ㈥沒收
　 未扣案而供被告與賭客聯繫犯本案所使用之手機，雖屬被告
   供犯罪使用之物，然卷內並無證據尚屬存在，本院審酌該手
   機用途本供一般聯繫之用，且為一般日常生活中容易取得之
   物，對照被告之犯罪情節，欠缺刑法上之重要性，為符合比
   例原則，兼顧訴訟經濟，不予宣告沒收或追徵。
四、不另為無罪之諭知
 ㈠至公訴意旨另雖認：被告意圖營利，提供其位在南投縣○○鄉○○
   路0段00號住處，作為公眾得出入之賭博場所，供不特定賭客
   至該處所簽賭，另亦涉犯刑法第268條意圖營利提供場所、聚
   眾賭博罪嫌等語，無非係以證人馬雪玲之證述、南投縣政府
   警察局集集分局水里分駐所109年1月16日、109年2月19日、1
   09年5月7日職務報告書各1份、本院109年聲搜字第000017號
   搜索票、南投縣政府警察局集集分局搜索扣押筆錄、扣押物
   品目錄表、無應扣押之物證明書、Line通訊軟體對話截圖14
   張、被告住處照片2張，為其主要論據。
 ㈡惟訊據被告堅決否認有此部分犯行，辯稱：我沒有提供賭博場
   所，我沒有做組頭等詞。按供給賭博場所或聚眾賭博罪之成
   立，行為人須有意圖營利之犯意始克成立，所謂意圖營利，
   係指藉以賺取經濟上之利益，即俗稱之抽頭而言，苟行為人
   賭博之目的係經由射倖手段圖藉贏得財物，則非此所謂之意
   圖營利；易言之，倘獲利之來源係取決於賭博本身之輸贏，
   即仰賴賭博之射倖性，而非抽頭等營利行為，自與刑法第268
   條之構成要件有間，應僅成立賭博罪。經查：
 ⒈證人馬雪玲為被告之配偶而拒絕作證，且稱不認識「家弘」、
   陳俊宏、黃威達，被告無簽賭等詞（見偵卷第41頁）；員警
   職務報告3份僅足證明員警調查過程；而搜索扣押筆錄、目錄
   表、無應扣押之物證明書僅可證於被告住處並未搜得應扣押
   之物；被告住處照片2張僅足證明被告住處之外觀；Line通訊
   軟體對話截圖14張僅足證明「家弘」、陳俊宏、黃威達有以L
   ine通訊軟體傳送簽賭資料與被告，且被告僅就黃威達等人所
   傳送之簽賭資料應允「好」等詞，均核無被告抽頭、賭資、
   帳冊等證據資料。
 ⒉準此，上開證據均不足以證明被告有如起訴意旨所認，被告有
   意圖營利，提供其位在南投縣○○鄉○○路0段00號住處，作為公
   眾得出入之賭博場所，供不特定賭客至該處所簽賭之事實。
 ⒊綜上所述，本案依公訴人所提出之證據，尚不足以證明被告確
   有公訴意旨所指之意圖營利提供場所、聚眾賭博犯行，被告
   犯罪尚屬不能證明，基於無罪推定之原則，自難以刑法第268
    條之罪相繩。惟起訴意旨認此部分若成立犯罪，與被告上開
   犯行有想像競合犯之裁判上一罪關係，是本院爰不另為無罪
   之諭知。
據上論斷，應依刑事訴訟法第299 條第1 項前段，判決如主文。
本案經檢察官林孟賢提起公訴，檢察官陳俊宏、廖秀晏到庭執行
職務。
中　　華　　民　　國　　111 　年　　6 　　月　　29　　日
 　　　　　　　　 刑事第一庭  法　官　陳盈呈
以上正本與原本無異。
如不服本判決應於收受送達後20日內向本院提出上訴書狀，並應
敘述具體理由；其未敘述上訴理由者，應於上訴期間屆滿後20日
內向本院補提理由書（均須按他造當事人之人數附繕本）「切勿
逕送上級法院」。
                              書記官  林儀芳
中　　華　　民　　國　　111 　年　　6 　　月　　29　　日
附錄論罪科刑法條
111年1月12日修正前中華民國刑法第266 條第1 項
在公共場所或公眾得出入之場所賭博財物者，處3 萬元以下罰金
。但以供人暫時娛樂之物為賭者，不在此限。